【裁判字號】    90,婚,633
【裁判日期】    901022
【裁判案由】    離婚
【裁判全文】
臺灣臺中地方法院民事判決  九十年度婚字第六三三號
    原      告  甲○○
    被      告  乙○○
    訴訟代理人  丙○○
右當事人間請求離婚事件，本院判決如左：
    主    文
原告之訴駁回。
訴訟費用由原告負擔。
    事    實
甲、原告方面：
  一、聲明：求為判決准原告與被告離婚。
  二、陳述：兩造於民國六十八年九月二十四日結婚，初尚和睦，並育有二名子女，
      嗣因被告信仰宗教，個性丕變，夫妻間時起勃谿，爭吵不斷，迨至八十一年底
      ，兩造因互相傷害對方，經台灣台中地方法院檢察署檢察官提起公訴，雖兩造
      於鈞院判決前撤回告訴，然夫妻感情已瀕於破裂。又自八十二年起，兩造即分
      居，生活起居不相聞問，迄今已近九年，加以兩造互控傷害，心結已深，繼續
      維持婚姻已屬不可能。抑有進者，被告竟於八十二年五月十三日未徵得原告同
      意，擅將二名子女改名，欲藉此斷絕該二名子女與原告之親子關係，再者，原
      告偶遇被告，告以原告身體之病痛，被告非僅不表示關懷之意，抑且口出惡言
      稱：「生病就去死算了」，實令原告心寒。又八十五年春節期間，原告聽聞養
      母轉述被告曾於其面前稱要用這段婚姻將原告托累至死為止，顯見，被告惡劣
      心態已逾越人性常情，繼續維持婚姻關係，已毫無意義。被告之上開各種行為
      ，已足構成難以維持婚姻之重大事由，爰依民法第一千零五十二條第二項規定
      訴請離婚。
  三、證據：提出戶籍謄本二份、本院八十一年度易字第八九０一號刑事判決一份、
      本院八十一年度易字第九二八四號刑事判決一份、本院九十年度家調字第一六
      號調解不成立證明書一份為證，並聲請訊問證人王瑞南、廖德容。
乙、被告方面：
  一、聲明：求為判決駁回原告之訴。
  二、陳述：
  （一）被告絕無不法行為，離家後暫住娘家，嗣另賃居生活，乃事出不得已。蓋原
        告性情粗暴，時常藉故毆打被告，導致子女亦不敢與原告共同生活，兩造分
        居期間，子女均與被告共同生活，完全由被告扶養教育子女，原告並未加聞
        問，而被告所以與原告分居實因害怕再被原告毆打。
  （二）至於二名子女更改名字，係因其等原名不雅，經徵得原告之母同意，始為二
        名子女更名。另原告稱其經養母告知被告曾揚言要以這段婚姻將原告托累至
        死為止，及被告口出惡言對之稱：「生病就去死算了」等情，均為原告捏造
        之片面之詞。
  三、證據：提出本院八十一年度易字第八九０一號刑事判決乙份、和解書影本乙件
      為證。
丙、本院依職權訊問證人江岡樺。
    理    由
一、本件原告主張兩造於六十八年九月二十四日結婚，並育有二名子女。惟兩造於八
    十一年間互控傷害，嗣經撤回告訴。而兩造自八十二年間起分居，迄今已近九年
    等情，業據提出戶籍謄本及本院八十一年度易字第八九０一號刑事判決、本院八
    十一年度易字第九二八四號刑事判決各一件為證，並經證人王瑞南、廖德容到庭
    結證在卷，堪信為真實。又原告主張被告竟於八十二年五月十三日未徵得原告同
    意，擅將二名子女改名，欲藉此斷絕該二名子女與原告之親子關係云云，被告坦
    承為二名子女更名，然辯稱係因該二名子女原名不雅，經徵得原告之母同意，始
    為子女更名等語。經查，子女之更改名字，於法律上尚不影響其與原告間之親子
    關係，況證人即兩造之女江岡樺到庭證稱：「改名字是因祖母覺得名字不雅才改
    名字，改名時，媽媽（指被告）有問過祖母，祖母同意才改的」等語，足認原告
    此部分主張非可取。又原告主張被告對其口出惡言稱：「生病就去死算了」。更
    於其養母面前稱要用這段婚姻將原告托累至死為止等情，則為被告所否認，而原
    告亦未能舉證以實其說，其此部分主張亦非可信。
二、按民法第一千零五十二條第二項規定，難以維持婚姻之重大事由者，夫妻之一方
    得請求離婚。但其事由應由夫妻之一方負責者，僅他方得請求離婚。本件兩造固
    分居近九年，已如前述，惟被告辯稱實係因原告性情粗暴，時常藉故毆打被告，
    等語，經查兩造於八十一年間互控傷害，嗣經成立和解，並書立和解書約定兩造
    現已分居，並互相諒解，同意依現狀繼續維持，兒女暫由乙方（即被告）撫養，
    但不得限制兒女探望等語，此有該和解書可稽，可知，被告與原告分居，係經雙
    方協議之結果，被告自有不能同居之正當理由。再者，證人即兩造之女江岡樺到
    庭證稱：「因當初爸爸（指原告）會打媽媽，媽媽受不了就帶我和弟弟離家，我
    看過爸爸打媽媽三次，平常爸爸會關心小孩，但比較不關心媽媽，‧‧‧，我們
    搬出去後，爸爸有一次叫我們小孩回去住，但不希望媽媽回去住。我們找爸爸要
    生活費時，有要求讓媽媽回來住，但爸爸不同意，‧‧‧」等語，核與被告所辯
    情節相符，至證人王瑞南證稱：「我好幾年來到原告家，都未曾見到被告，聽原
    告說被告不回家，我勸原告去找她，他說曾去找她，但找不到」。證人廖德容證
    稱：「（兩造）感情如何，我不知道。有常去兩造家，沒看過被告，有八至九年
    了，我問原告，原告告訴我被告回家後就把東西一起帶出去，已搬到外面去住了
    ，原因我不知道」等語，渠等既未言及被告離家原因，其證言亦僅能證明被告與
    原告分居之事實，故被告所辯應屬可採。則兩造分居近九年之事實，縱認可構成
    難以維持婚姻之重大事由，其事由之發生，應可歸責於原告。依前揭規定，自無
    由原告訴請離婚之餘地。則原告依該規定訴請離婚，即非有理由，應予駁回。
三、結論：本件原告之訴為無理由，並依民事訴訟法第七十八條判決如主文。
中      華      民      國    九十      年      十      月    二十二    日
                                  台灣台中地方法院家事法庭
~B法      官  許文碩
右正本證明與原本無異
中      華      民      國    九十      年      十      月    二十三    日
~B法院書記官  何俞瑩


司法院資訊處製作；財團法人民間司法改革基金會備份。
